【裁判字號】    92,易,1036
【裁判日期】    920617
【裁判案由】    傷害
【裁判全文】
臺灣臺中地方法院刑事判決                        九十二年度易字第一三六號
    公  訴  人  臺灣臺中地方法院檢察署檢察官
    被      告  丙○○
    選任辯護人  廖繼鋒律師
右列被告因傷害案件，經檢察官聲請簡易判決處刑（九十二年度偵字第二三六九號）
，經本院臺中簡易庭認不宜以簡易判決處刑，簽移本院刑事庭依通常程序審理，本院
判決如左：
    主  文
丙○○無罪。
    理  由
一、公訴意旨略以：被告丙○○與己○○因停車問題發生爭執，竟於民國九十一年十
    一月二日晚上八時四十五分許，夥同數名姓名年籍不詳之男子，前往臺中市○○
    路一七九之四七號第一無線計程車站內，找己○○報仇，因喬軍中不在，誤打告
    訴人庚○○，致告訴人庚○○受有出血性腦中風之傷害，因認被告與該數名不詳
    男子共同涉犯刑法傷害罪嫌。
二、按犯罪事實應依證據認定之，無證據不得推定其犯罪事實，又不能證明被告犯罪
    者，應諭知無罪之判決，刑事訴訟法第一百五十四條、第三百零一條第一項分別
    定有明文。又事實之認定，應憑證據，如未能發現相當證據，或證據不足以證明
    ，自不能以推測或擬制之方法，以為裁判基礎（最高法院著有四十年臺上字第八
    六號判例參照）。再告訴人之告訴，本以使被告受刑事訴追為目的，故其陳述是
    否與事實相符，自應調查其他證據，以資審認，苟其所為攻擊之詞，尚有瑕疵，
    則在此瑕疵未予究明以前，即不能遽採為斷罪之基礎（最高法院著有六十九年臺
    上字第一五三一號判例參照）。另按認定犯罪事實，所憑之證據，雖不以直接證
    據為限，間接證據亦包括在內，然無論直接或間接證據，其為訴訟上之證明，須
    於通常一般之人均不致於有所懷疑，而得確信其為真實之程度者，始得據之為有
    罪之認定，倘其證明尚未達到此一程度，而有合理性懷疑之存在時，即無從為有
    罪之認定，此亦有最高法院七十六年臺上字第四九八六號判例可資參照。
三、公訴人認被告涉犯刑法傷害罪嫌，無非係以：(一)被告筆錄，(二)被害人庚○○（於
    九十二年二月二十一日偵訊時業已提出告訴）及告訴人丁○○之指訴，(三)證人李
    瑞昆、甲○○、己○○、張銘琛之證詞，(四)診斷證明書一份、照片四張、現場圖
    一張等件為證。訊據被告堅詞否認右開犯行，辯稱：案發當日有三、四名男子向
    伊買啤酒，並問是否認識隔壁之計程車站長，要伊幫忙去看站長在不在，伊去看
    不在，回來轉告他們後就繼續做事，後來，聽到外面有吵雜聲，伊去問發生何事
    ，有個像大哥大級的人說「妳給我閉嘴」，因伊有向旁人說，要找站長跟司機又
    沒有關係，該人遂作勢要打伊，伊就沒有繼續講話，當時圍觀者至少十人，只有
    伊一名女生，伊就跑回投注站，案發時車行內並沒有鬥毆，只有你一句、我一句
    等詞。經查：
  (一)被告自警、偵訊及本院審理期間均未坦承有毆打或教唆不詳姓名者毆打告訴人庚○○，此觀其歷次警、偵訊及審訊筆錄可明。至卷附診斷證明書、照片及現場圖
    等件充其量僅能證明告訴人庚○○於案發當日在右開第一無線計程車站內確實遭
    毆，並受有出血性腦中風之傷害等情，惟不能據此認定即為被告主使該等不詳姓
    名男子所為。
  (二)至告訴人庚○○及其妻丁○○雖指稱係被告教唆不詳姓名男子毆打成傷一情，然
    為被告否認，且觀案發時在場之告訴人庚○○於本院九十二年四月十五日審理時
    陳稱：是對方（指被告）派二個成年人來，說要找己○○，但伊等回說，己○○
    不在，他們就打伊出氣，他們是有二個人來問伊，二、三個人打伊，他們到現場
    的，共有五、六個，他們是從後面抓著伊的後衣領，打伊全身，他們以為伊是己○○，就打伊，對方那些人，都是被告叫來的，因為那天，被告有來看伊等，是
    打完以後，被告有來看伊等，（如何知道是她？）是在場的司機在案發當天就問
    出來的，但伊當時已經昏沉沉的等詞。其指稱因被告於案發當日後有前往探望伊
    傷勢，根據在場司機說法，才知是被告主謀本案傷害案件，足見告訴人庚○○並
    未親自見聞被告有參與本案傷害犯行至明。至告訴人丁○○雖堅指稱本案確係被
    告所為，然其案發時並不在現場，於本院審理時亦陳稱案發當日告訴人庚○○回
    家後，伊以為是自然中風才送至中國醫藥學院之加護病房，事後聽聞在場司機說
    法，才知係被告夥同數名男子前往痛毆之語，益見告訴人丁○○於案發時亦不在
    現場，雖其陳稱數次找過被告談過此事，但被告堅決否認與其有關，是其所為告
    訴人庚○○遭被告毆打成傷之指訴是否屬實，不無可疑。
  (三)告訴人等人雖均指稱係由案發當日在場司機告知，才知被告與本案有關。然依：
  1.證人即在場司機李瑞昆於警詢時陳述：「．．．是三個年輕人年約二十五歲，從
    隔壁樂透方向過來，其中一名男子問庚○○：『站長有沒有在？』庚○○說：『
    不在』，該男子就用左手將庚○○從背後勒脖子，庚○○被勒脖子約三十至六十
    秒，且當時丙○○站在樂透站（中清路一七九之四八號）的騎樓上看著那三名年
    輕人勒庚○○脖子，丙○○就跑過來跟那三名年輕人說：不是那個人（臺語），
    該勒住脖子就放手，並在現場大小聲（三名男子）約三分鐘，之後就開車離開，
    當時的情形是這樣，總共三部自小客車，約十幾個人之多」、「我是聽同事在說
    有發生停車問題發生口角」、「應該是有關係，否則為何丙○○看見該年輕人打
    錯人時跑出來喊：『你們打錯人』，且丙○○也有在旁邊看」等語。於檢察官九
    十二年二月十二日偵訊時證稱：「．．．丙○○有說與這些司機無關，但那些年
    輕人沒有說話」等語。於本院九十二年四月十五日審理時，證稱：．．．當天有
    一輛車下來三、四個人，要找站長，伊等回說「站長不在」，他們就以三字經開
    罵，後來，庚○○回說「站長不在，明天再來」，其中一名男子就說「你能負責
    嗎？」，就有人掐庚○○的脖子，掐了約十秒鐘，沒有揍他，之後被告過來說「
    和司機都沒有關係」，伊不瞭解她何故要這樣講，約五、六分鐘，該些男子就走
    了，被告過來講的時候，那些人沒有對被告大小聲，被告講完後就回去她店，（
    警訊中你何故說，被告說了和司機沒有關係的話，該男子就放手？）伊無法判斷
    被告是因為打錯了才來講的或是來勸架等詞。
  2.證人戊○○於警詢時陳稱：「．．．，突然有一部白色自小客車停於排班門口，
    車上有四名男子下來直奔樂透店內約三分鐘，又有一臺灰色車子停於白色車子後
    面，車上人也下車往樂透店內走，約五分鐘後該群年輕人和老闆娘（丙○○）一
    起到我所排班的計程車店外，其中有一人口氣不佳的說：『站長（己○○）有沒
    有在？』，我先向對方說：『不在』。對方說：『要如何聯絡站長？』我回答說
    ：『我沒有站長手機，也不知到他住哪』。其中有一染紅棕色頭髮約一八十公分
    左右，手拿黑色包包，向我們排班的人大聲說：『我有帶槍』，並在現場講一些
    兄弟話，其中有一名年輕人先踹桌子，該桌子往後移動並撞到正坐在桌邊的乙○○及庚○○，庚○○被桌子撞到並用雙手移開，其中一名男子就對熊先生說：『
    你是要翻桌嗎？』，熊回答：『因為被撞到疼痛，要將桌子移開』，該男子就從
    後面抱住（用雙手）熊先生，另一名從前面打身體，當時丙○○有告知毆打庚○○的男子說：『不要為難司機』，．．．該群年輕人說：為何欺負我姊姊（丙○○），我不知道是哪一件事」、「當時庚○○被圍毆前，該群年輕人指名要找站
    長己○○，是否和這件事有關我也不清楚」等語。於檢察官偵訊時證述：「丙○○要拉開那些打人的年輕人，那些人對丙○○說：『妳不要管，不然就打妳』，
    他們是要找我們站長」、「（警詢有陳述『該群年輕人向我們排班的說「你欺負
    我姐姐」，我姊姊是指丙○○』？）「對，我是有如此說，在現場我也有聽到」
    等詞。於本院審理時證稱：有一輛車子停在伊車行門口，下來三、四個人，直接
    去隔壁檳榔攤，沒有過幾分鐘，他們就來找站長，問站長在不在，伊等回說不在
    ，明天才會在，之後，有二、三台的車子來（每台三、四個人），他們來，被告
    就過來說「站長不在，和司機都沒有關係」，．．．對方就在現場鬧，第一台車
    子的年輕人在車行內踢桌子，庚○○剛好回來，剛好踢到庚○○，庚○○要拉開
    他，對方以為他要翻桌，然後，那個人就從後面架住庚○○，．．．等詞。
  3.證人甲○○於警詢時陳述：「．．．突然有一臺白色車停於計程車店外，有四名
    年輕人下車，．．．他們直接往隔壁樂透店，過不久就回來車行問說：『站長在
    不在？』．．．那位年輕人說：『如站長不出面，今晚就不走』，就用腳踹茶桌
    ，其中有一名男子用手勒住庚○○脖子，．．」、「有看到丙○○在場，並向該
    年輕人說：那件事和這些司機無關，但那些年輕人都不走」、「庚○○發生事情
    後才知道有停車糾紛」等詞。於檢察官偵訊時證陳：「我在場，但沒看見人打他
    ，有看見人以手自後勾住他脖子，那些人本來是要找我站長的，我說站長不在，
    他們不走，當時丙○○有過來，她說站長不在叫他們走，他們也不走，丙○○與
    他們之間沒有對話，不知為何找站長。我在警局陳述：丙○○說那些事與這些司
    機無關，我是有聽到這些話」等語。於本院審理時證陳：案發當日來了十幾個人
    要找站長，我說「站長不在，要找，要等到明天」，他們不肯走，一直問，在吵
    的時候，被告就過來說「站長不在」講完就離開，後來，伊看到一個人用手掐住
    庚○○的脖子，沒多久就放開。這件事跟丙○○有沒有關係，伊不清楚，伊不知
    道丙○○有無和站長因停車起爭執之事等詞。
  4.觀前開在場目擊證人之證詞，均僅提及該些不詳姓名男子欲找站長，方先前往隔
    壁被告所營樂透投注站，之後再至第一無線計程車站內欲找站長，經在場證人及
    告訴人庚○○答稱不在後，始起意鬧事並毆打告訴人庚○○，證人戊○○更明白
    證稱因為在場之某男子推桌致撞擊坐於桌旁之告訴人庚○○，告訴人庚○○欲將
    桌子推開，引起該名男子不滿，始引發後續之勒脖舉止，並非悉全導因於站在不
    在之因素。況且，證人李瑞昆於警詢時雖陳稱告訴人庚○○遭毆時，被告在騎樓
    下觀看，並說打錯人，與司機均無關之語；而被告與告訴人庚○○任職之第一無
    線計程車行本屬鄰居，則被告於該車行內發生爭執時，站立於騎樓外，並無違常
    情。且該些男子既已事先前往被告店內詢問計程車之站長是否在車行內，則嗣後
    該些男子與車行內司機發生爭執，被告明知該些男子針對者乃為站長己○○，而
    口出「打錯人、與司機無關」之語，亦符常情。另證人戊○○於檢察官偵訊時復
    證述：被告拉開那些打人的年輕人，那些人對被告說『妳不要管，不然就打妳』
    之語；證人甲○○於警、偵詢時復均陳述：伊看到被告在場，並向該年輕人說：
    那件事和這些司機無關，但那些年輕人都不走，被告與他們之間並沒有對話等情
    。如該些男子由被告教唆或主謀指使，豈有可能再對被告大叫如再插手則要毆打
    ，抑或於被告下達「打錯人、與司機均無關」之指令後，仍逗留現場不予離去？
    顯與常理有違。至證人戊○○於警、偵訊雖又證述「該群年輕人向我們排班的說
    『你欺負我姐姐，我姊姊是指丙○○』一情，然其餘在場證人李瑞昆、甲○○並
    未為相同陳述，依當時場景實屬混亂，該群年輕人於前往店內鬧事時，是否會如
    此明白告稱是姊姊丙○○指使毆打云云，實值可疑，而如案發當時證人戊○○即
    明白知悉本案確為被告所為，又何以不立即告知告訴人丁○○，反於告訴人庚○○返家就醫數十日後始提及此事，是其此部分證詞與現有事證不符，為本院所不
    採。
  (四)至證人即站長己○○雖於警詢時提及伊曾因在臺中市○○區○○路一七九之四八
    號旁空地之停車問題與被告發生爭吵，正確時間已忘記，及告訴人庚○○遭毆後
    某日有綽號「阿賜」者前往計程車站內找伊，要求伊前往隔壁檳榔攤內談事情，
    為伊所拒，隨後「阿賜」者將包有新臺幣一千二百元紅包請伊轉交告訴人庚○○
    ，「阿賜」說是阿芬姐拜託他轉交的等詞。然證人己○○於檢察官偵訊時則並未
    提及該名綽號「阿賜」男子有說是「阿芬姐」拜託其轉交一情，於本院審理時初
    亦證稱：「阿四（同”賜”音）」並沒有說是誰請他來講和的，但他確實是因為
    此事來談和解的，伊認為只是小事就只有拿紅包袋等語，經本院質以「警訊曾提
    及阿四（賜）說是阿芬姐拜託的」之後，始又稱「有，他有這樣講」，足見其前
    後證詞不一，而被告直承伊綽號「小芬」，也有人叫「小芬姐」及老闆娘等名稱
    ，亦與證人己○○所指之「阿芬姐」不同，則縱使「阿賜」拿紅包袋欲轉與己○○和解確實口出是受「阿芬姐」所託，則其所指之「阿芬姐」是否即為本案被告
    ，不無可疑。且，被告就在該車行隔壁，如果其自認本案因其引起，當可親自登
    門拜訪更顯誠意，何需如此迂迴？是證人己○○有關是「阿芬姐」轉交和解之證
    述內容，難信為真實。再者，證人己○○於本院審理時復證稱案發之前雖曾與被
    告因停車問題起口頭爭執，但只有一、二分鐘，伊有以腳踹被告的門，應該不算
    吵很兇，而身為在案發現場之排班司機甲○○於本院審理時尚且證稱伊不知道被
    告與己○○曾因停車問題發生爭執，足見被告與證人己○○縱因停車問題而有口
    角爭執，爭執亦不激烈，應不致導致被告有主使或教唆數十名男子前往教訓示威
    之動機。況且，被告與己○○互為鄰居，證人己○○平常白天都在車行，都在晚
    上七點前離開，每天上班都看得到被告，至於被告是否知悉車行內情況則不知道
    等情，為證人己○○於本院審理時所證述在卷，告訴人庚○○對此亦不否認，果
    被告確實因為停車糾紛問題，而欲教訓己○○，儘可趁證人己○○白天在車行內
    之時機對其示威教訓，何以利用己○○已下班、確定不在車行內之晚上八時四十
    五分之時刻，指使或教唆數名男子前往鬧事？亦與常理有悖。
四、綜上所陳，依告訴人庚○○、在場證人李瑞昆等人及站長己○○之證詞均無法證
    明被告有罹犯本案之動機，且依證人李瑞昆等人證述內容亦不能作為被告有共謀
    或教唆毆打之證明，被告前開辯解堪予採信。此外，復查無其他積極事證足資認
    定被告有何傷害犯行，本件被告犯罪不能證明，爰依法為無罪判決之諭知。
據上論斷，應依刑事訴訟法第四百五十二條、第三百零一條第一項，判決如主文。
中      華      民      國      九十二      年      六    月      十七  日
                                        法  官    賴妙雲
右正本證明與原本無異。
如不服本判決，應於送達後十日內向本院提出上訴狀 （須附繕本） ，上訴於台灣高
法院台中分院。
                                        書記官
中      華    民      國      九十二      年      六    月      十七  日


司法院資訊處製作；財團法人民間司法改革基金會備份。
